最高法院刑事判決　　　　　　　　　　　　　　　九十三年度台上字第二八八一號
　　上　訴　人　甲○○
　　選任辯護人　簡承佑律師
　　　　　　　　李佳蓉律師
右上訴人因違反毒品危害防制條例案件，不服台灣高等法院台中分院中華民國九十三
年三月十一日第二審判決（九十二年度上重訴字第六○號，起訴案號：台灣台中地方
法院檢察署九十一年度偵字第一二二二六、二○○四一｜原判決誤為同年度偵字第一
二二六、二○○四號），提起上訴，本院判決如左：
    主  文
原判決撤銷，發回台灣高等法院台中分院。
    理  由
本件原判決認定：上訴人甲○○、賴盈秋（業經台灣高等法院高雄分院判處無期徒刑
，本院駁回上訴確定）及蕭明輝（由台灣台中地方法院通緝中）等人曾因共同經營六
合彩，承租台中市○○○路○段一○○○之八號七樓為簽賭場所，其後又另行承租同
段一○○○之十三號十三樓供彼等使用。民國八十八年十一月初，甲○○與賴盈秋、
蕭明輝共同謀議意圖販入第一級毒品海洛因營利，由賴盈秋出資新台幣一百萬元，餘
由甲○○出資，並以賴盈秋及不知情之蕭仲敏、王景琪等人名義將新台幣兌換成總金
額約三十八萬元之美金，再由賴盈秋於同年十一月十日，攜帶至澳門交給甲○○指定
之人，用以支付購買毒品之款項。甲○○遂於同月中旬至同年十二月中旬間某日，一
次向某年籍、姓名不詳之人，販入數量不詳之第一級毒品海洛因一批（不能證明甲○
○係分多次販入），並將之藏放於上址大樓內，伺機出售牟利。其後於八十九年一月
六日晚間十時十五分許，因法務部調查局高雄市調查處（下稱高雄市調查處）人員，
在中正國際機場查獲攜帶第一級毒品海洛因入境之陳毓宏、林輝燦（由檢察官另案偵
查中），經陳毓宏供述甲○○之友人曾自大陸輸入第一級毒品海洛因，調查局人員乃
於八十九年一月七日上午某時，要求陳毓宏配合以電話聯絡甲○○，佯稱欲購買第一
級毒品海洛因，並約定待陳毓宏到達台中市後再行聯絡。甲○○、賴盈秋及蕭明輝仍
承前述共同之犯意聯絡，由甲○○負責與陳毓宏聯繫買賣事宜，賴盈秋與蕭明輝則負
責其他之相關事項。於八十九年一月七日晚間七、八時許，陳毓宏與喬裝為買客之高
雄市調查處人員抵達台中市後，陳毓宏再與甲○○聯絡，約定於台中市○○路上某汽
車旅館會面。雙方會面後，喬裝為買客之高雄市調查處人員乃要求先行察看毒品，經
甲○○以電話與賴盈秋聯絡後，遂帶同陳毓宏及喬裝為買客之高雄市調查處人員前往
台中市○○○路○段一○○○之八號七樓察看毒品，賴盈秋則於接獲甲○○之電話後
，再行以電話連絡蕭明輝前往該處為其開門。甲○○、陳毓宏與喬裝為買客之高雄市
調查處人員抵達臺中市○○○路○段一○○○之八號七樓時，蕭明輝即持鑰匙為渠等
開門，並由房間內取出有缺角之海洛因磚一塊供陳毓宏與喬裝為買客之高雄市調查處
人員辨識。經確認係第一級毒品海洛因無訛後，甲○○、陳毓宏與喬裝為買客之高雄
市調查處人員旋即返回台中市○○路之汽車旅館，經高雄市調查處人員表明身份後，
甲○○即遭逮捕控制，賴盈秋因見甲○○許久均無回音，唯恐事跡已經敗露，乃將已
預先藏放於蕭明輝所有而由彼等共用之車牌號碼ＯＱ｜五一二八號自用小客車內之第
一級毒品海洛因磚十一塊，準備載往他處藏匿。嗣於八十九年一月七日晚間十一時三
十分許，賴盈秋駕駛前開車輛行經台中市○○區○○路二段五○一號統一超商前時，
為高雄市調查處人員查獲，並於上開自用小客車後車廂內扣得海洛因磚十一塊，每塊
重約三百七十公克，復循線於同日晚間十一時五十三分許，在台中市○○○路○段一
○○○之八號七樓之浴室天花板內查獲第一級毒品海洛因殘塊一塊（上開海洛因磚十
二塊，驗後淨重共計四千一百六十七點七六公克）及賴盈秋所有預備供販賣第一級毒
品使用之天平秤盤二只、殘留海洛因之塑膠袋一只等情。因而維持第一審論上訴人甲
○○以共同販賣第一級毒品罪，判處無期徒刑，並諭知褫奪公權終身之判決，駁回上
訴人在第二審之上訴，固非無見。
惟查：（一）證據之取捨與事實之認定，固為事實審法院之職權，惟如調查所得之證
據，就待證事實之內容不相一致時，仍應依經驗法則、論理法則定其取捨，並於判決
理由內詳予說明其所得心證之理由，方足為事實認定之依據。原判決事實雖認定：「
甲○○與賴盈秋、蕭明輝共同謀議意圖販入第一級毒品海洛因營利，由賴盈秋出資新
台幣一百萬元，餘由甲○○出資，並以賴盈秋及不知情之蕭仲敏、王景琪等人名義將
新台幣兌換成總金額約三十八萬元之美金」等情（原判決第一頁倒數第一行至第二頁
第一行）；並於理由說明：「賴盈秋出資一百萬元部分，業據證人賴盈秋於台灣高雄
地方法院審理時供述明確……尤以證人賴盈秋於其經判決無期徒刑確定後，猶於原審
堅稱其等供購毐之總金額約三十八萬美元，……本件販入毒品之總金額應以證人賴盈
秋於原審審理時所證較為可採。……確實由證人賴盈秋出資一百萬元，其餘部分由被
告甲○○出資，合計美金三十八萬元」等旨（原判決第七頁倒數第八行至倒數第七行
、第八頁第一至五行），惟已判刑定讞之共犯賴盈秋於第一審法院調查時供稱：「（
問：為何一開始供述毒品不是甲○○所購買，後來又供稱是你和甲○○所投資購買的
，現在又供稱是被告甲○○一人所購買？）我是站在朋友道義的立場，才會承擔所有
責任，後來我覺得毒品本來就不是我的，原本就是甲○○個人的，我也有參與販毒，
又是在我車上查獲的，而且甲○○也承諾要給安家費，所以我就全部承認」、「（問
：你有無與甲○○合資購買毒品？）沒有」、「確實有將新台幣兌現成美金，但是這
些錢都是甲○○的」各等語（見第一審卷第一○五至一○七頁）。果證人賴盈秋於第
一審法院調查時所證無訛，美金三十八萬元似悉由上訴人所出資，原判決就上開不同
之陳述，未於理由內詳予說明，何以取信其一，摒棄其餘之心證理由，亦有判決理由
不備之違誤。（二）有罪之判決書，應記載認定犯罪事實所憑之證據及其認定之理由
，刑事訴訟法第三百十條第一款定有明文，而認定事實所憑之證據，須確實存在，就
該卷宗內不難考見者，始克當之，倘判決書內所記載之證據，與卷內筆錄或證物之內
容不相適合，則其判決之根據，實際上並不存在，自屬採證違法。原判決理由係引用
高雄醫學大學附設中和紀念醫院九十年二月十九日報告編號九○○二｜八六號檢驗報
告、證人賴盈秋提出之花旗銀行出具之存款與投資帳戶明細表一份、證人王景琪受託
買賣外匯水單，資為上訴人有販賣第一級毒品犯行論據之一。然稽諸本案卷證，均無
該有關之筆錄或資料可憑，則原審科刑判決所憑之證據，實際於卷內既不存在，所為
採證自屬違法。（三）採為判決基礎之證據資料，必須經過調查程序，而顯出於審判
庭者，始與直接審理主義符合，否則其所踐行之訴訟程序，即屬違背法令。原審採為
判決基礎之重要證據即前開Ａ一及Ａ二之指證、高雄醫學大學附設中和紀念醫院九十
年二月十九日報告編號九○○二｜八六號檢驗報告、證人賴盈秋提出之花旗銀行出具
之存款與投資帳戶明細表一份、證人王景琪受託買賣外匯水單、法務部調查局八十九
年二月一日編號第000000000號鑑定通知書等，原審九十三年二月二十六日
審判期日，並未向上訴人提示該相關證據或予以閱覽，使其有辯解之機會，有上開期
日之審判筆錄可考，自有應於審判期日調查之證據未予調查之違法。以上或為上訴意
旨所指摘，或為本院得依職權調查之事項，應認原判決有撤銷發回之原因。
據上論結，應依刑事訴訟法第三百九十七條、第四百零一條，判決如主文。
中　　　華　　　民　　　國　　九十三　　年　　　六　　　月　　　四　　　日
                              最高法院刑事第九庭
                                  審判長法官  林　增　福
                                        法官  邵　燕　玲
                                        法官  陳　世　雄
                                        法官  惠　光　霞
                                        法官  呂　丹　玉
      右正本證明與原本無異
                                              書  記  官
中　　　華　　　民　　　國　　九十三　　年　　　六　　　月　　　十　　　日
                                                                        Ｂ
